臺灣橋頭地方法院刑事判決　
111年度交訴字第22號
公  訴  人  臺灣橋頭地方檢察署檢察官
被      告  莊起嘉



上列被告因公共危險等案件，經檢察官提起公訴（110年度偵字
第9441號），本院判決如下：
    主  文
莊起嘉犯肇事致人傷害逃逸罪，處有期徒刑陸月，如易科罰金，
以新臺幣壹仟元折算壹日。緩刑貳年。
    事  實
一、莊起嘉於民國110年4月10日23時33分許騎乘車號000-0000號
    重型機車（下稱甲車）附載友人丁弘侑，沿高雄市楠梓區軍
    校路內側車道由南往北駛至與後昌路837巷交岔路口（下稱
    上開路口）前，本應注意應距交岔路口30公尺前顯示方向燈
    或手勢，換入外側車道、右轉車道或慢車道，駛至路口後再
    行右轉且轉彎車應讓直行車先行，而依當時天候晴、夜間有
    照明、柏油道路乾燥無缺陷、無障礙物且視距良好，並無不
    能注意之情事，猶疏未注意逕自右轉，適有黃士源騎乘車號
    000-000號重型機車（下稱乙車）沿軍校路外側車道同向駛
    來，見狀閃煞不及以致二車發生擦撞，致黃士源人車倒地並
    受有左肘橈骨頭骨折、左側舟狀骨骨折、雙肘、雙手及雙膝
    多處擦傷之傷害（所涉過失傷害部分業由本院另為不受理判
    決）。詎莊起嘉可預見案發時上開路口僅甲、乙車行進中，
    其駕駛甲車緊靠乙車右轉後，乙車旋即人車倒地，極可能係
    其騎車肇生本件事故致人受傷，仍基於即便係自己肇事亦不
    違背本意之肇事逃逸不確定故意，未即時報警處理或對黃士
    源採取救護或其他必要措施逕自騎車離去。嗣黃士源報案經
    警調閱監視錄影畫面而查悉上情。
二、案經黃士源（下稱告訴人）訴由高雄市政府警察局楠梓分局
    報請臺灣橋頭地方檢察署檢察官偵查起訴。
    理  由
壹、關於證據能力之意見
    被告以外之人於審判外之陳述，雖不符前4條之規定，而經
    當事人於審判程序同意作為證據，法院審酌該言詞陳述或書
    面陳述作成時之情況，認為適當者，亦得為證據，刑事訴訟
    法第159條之5第1項定有明文。準此，本判決所引用各項被
    告以外之人審判外言詞或書面陳述，性質上雖屬傳聞證據，
    然審酌此等陳述作成時外部情況俱無不當，復經檢察官、被
    告於審判程序同意有證據能力（交訴卷第147頁），乃認作
    為證據應屬適當，自得採為認定事實之依據。
貳、實體部分
一、認定有罪之理由
　　訊據被告固坦承於前述時地騎車行經上開路口右轉後昌路83
    7巷之情，惟矢口否認肇事逃逸犯行，辯稱：伊原在告訴人
    後方，從後方超過告訴人才右轉，沒有完全確認狀況，還是
    有過失，可能有擦撞，但當下並無感覺，伊右轉後聽見摔車
    聲響回頭看，因怕被波及且不知本件事故為伊造成才離開等
    語。經查：
  ㈠被告於110年4月10日23時33分許騎乘甲車附載丁弘侑，沿高
    雄市楠梓區軍校路由南往北駛至上開路口前右轉，適告訴人
    騎乘乙車沿軍校路外側車道同向駛至該處，是時上開路口僅
    甲、乙車行進中，乙車旋即人車倒地致告訴人受有左肘橈骨
    頭骨折、左側舟狀骨骨折、雙肘、雙手及雙膝多處擦傷，且
    被告於右轉過程聽見聲響並回頭察看發現乙車倒地，仍逕自
    騎車離去等情，業經證人即告訴人、丁弘侑證述綦詳（警卷
    第7至9、15至16、37至39頁，偵卷第26頁，交訴卷第86至88
    頁），並有國軍高雄總醫院左營分院附設民眾診療服務處診
    斷證明書、活力得中山脊椎外科醫院診斷證明書、道路交通
    事故現場圖、道路交通事故調查報告表、現場照片、蒐證照
    片及監視器錄影畫面翻拍照片在卷可稽（警卷第11至13、29
    至35、47至59頁，交訴卷第37至39、81頁），復據被告坦認
    不諱（警卷第3至6頁，審交訴卷第70至71頁，交訴卷第44至
    46、146至147頁），此部分事實首堪認定。
  ㈡汽車行駛至交岔路口，右轉彎時，應距交岔路口30公尺前顯
    示方向燈或手勢，換入外側車道、右轉車道或慢車道，駛至
    路口後再行右轉；轉彎車應讓直行車先行，道路交通安全規
    則第102條第1項第4款前段、第7款分別定有明文。質之告訴
    人證稱：當時伊騎車行駛在軍校路外側車道，被告在伊左後
    方，被告自左側超車在伊前方急切右轉擋住伊車道，伊雖急
    煞，但乙車車頭仍輕微摩擦甲車右後方向燈造成伊摔車，前
    後時間大約3秒，被告及後座之人轉進後昌路837巷後均有轉
    頭，知道伊摔車又騎走等語（交訴卷第86至88頁），核與本
    院勘驗現場監視器錄影畫面所示被告騎乘甲車轉彎過程向右
    偏駛，乙車仍直行且旋即倒地向前滑行，甲車則左轉進入後
    昌路837巷相符（交訴卷第45頁），足見本件事故確係被告
    騎車超越乙車驟然自內側車道右轉而影響外側車道之告訴人
    行車動線，以致告訴人見狀未能及時應變，閃煞不及遂與甲
    車發生擦撞而人車倒地滑行。而被告既依法考領駕駛執照（
    警卷第65頁），對前揭規定自應知之甚稔，且衡諸案發時地
    天候晴、夜間有照明、柏油道路乾燥無缺陷、無障礙物且視
    距良好，並無不能注意之情事，猶疏未注意騎車肇致本件事
    故造成告訴人受有前揭身體傷害，是其於本件事故致告訴人
    受傷係有過失甚明。
  ㈢刑法第185條之4駕駛動力交通工具「肇事」（或修正後「發
    生交通事故」）致人死傷而逃逸罪之成立，在主觀上須行為
    人對致人死傷之事實有所認識，並進而決意擅自逃離肇事現
    場，為其要件。但此所謂「認識」，並不以行為人「明知」
    致人死傷之事實之確定（直接）故意為必要，祇須行為人預
    見因肇事而有致人死傷之結果，仍執意逃逸，亦即有不確定
    （間接）故意，即足當之。被告雖辯以不知本件事故為其造
    成才離開等語，然依其自承案發時上開路口僅甲、乙車行進
    中，及甲車右轉過程聽見聲響且進入後昌路837巷回頭察看
    發現乙車倒地等情，而本件事故係因被告騎車驟然右轉而影
    響直行之乙車行進路線，復與被告發現乙車倒地時間緊接，
    加以二車確有擦撞一節業經認定如前，足認被告可預見告訴
    人人車倒地極可能與其前開駕駛行為有關，而依一般人通常
    智識經驗均詳知人車倒地過程極可能導致受傷結果，則被告
    於事發之際已年滿19歲且就讀軍校（交訴卷第151頁），既
    得預見此情且明知告訴人倒地仍棄之不顧，顯見其主觀上至
    少應有縱令告訴人係因本件事故受傷而肇事逃逸之不確定故
    意甚明。
  ㈣綜前所述，本件事證明確，被告犯行洵堪認定，應依法論科
    。
二、論罪科刑
  ㈠行為後法律有變更者，適用行為時之法律；但行為後之法律
    有利於行為人者，適用最有利於行為人之法律，刑法第2條
    第1項定有明文。被告行為後，110年5月28日修正之刑法第1
    85條之4於同月30日施行。修正前規定「駕駛動力交通工具
    肇事，致人死傷而逃逸者，處1年以上7年以下有期徒刑」，
    修正後改以「駕駛動力交通工具發生交通事故，致人傷害而
    逃逸者，處6月以上5年以下有期徒刑；致人於死或重傷而逃
    逸者，處1年以上7年以下有期徒刑。犯前項之罪，駕駛人於
    發生交通事故致人死傷係無過失者，減輕或免除其刑」，其
    中肇事致人傷害逃逸罪法定刑較修正前為輕，經比較應以較
    有利被告即修正後規定論處。是核被告所為，係犯刑法第18
    5條之4第1項前段肇事致人傷害逃逸罪。至被告就本件事故
    既有過失，自無從依同條第2項減輕或免除其刑。
　㈡爰審酌被告騎車肇事致人受傷，未報警處理或對告訴人採取
    救護或其他必要措施即逕自離去，造成告訴人傷勢加劇之危
    險及事後求償困難，並有礙檢警查緝，且犯後否認犯行，實
    值非難。惟其業與告訴人達成和解而取得寬宥（交訴卷第33
    、152頁），並考量犯案時年僅19歲，及前無刑事犯罪紀錄
    ，素行良好；兼衡自陳中正預校畢業，現為海軍官校2年級
    學生，與父親及弟弟同住，無人需其扶養（交訴卷第151頁
    ）等一切情狀，量處如主文所示之刑，並諭知易科罰金折算
    標準。
三、被告未曾因故意犯罪而受有期徒刑以上刑之宣告，有臺灣高
    等法院被告前案紀錄表可參，素行良好；本件係因一時失慮
    致罹刑章，復與告訴人達成和解，經告訴人請求對其從輕量
    刑及宣告緩刑（交訴卷第152頁），且有刑事撤回告訴狀存
    卷可憑（交訴卷第33頁），足見其積極彌補犯行肇生之損害
    ，信其經此偵審程序理應知所警惕而無再犯之虞，且被告現
    時仍就讀海軍官校，為免入監服刑影響其完成學業暨後續軍
    旅生涯，故認前揭所宣告之刑以暫不執行為適當，爰依刑法
    第74條第1項第1款規定宣告如主文所示緩刑期間，以勵自新
    。
據上論斷，應依刑事訴訟法第299條第1項前段，判決如主文。
本案經檢察官靳隆坤提起公訴，檢察官陳盈辰到庭執行職務。
中　　華　　民　　國　　111 　年　　7 　　月　　1 　　日
                  刑事第六庭    審判長法  官  陳明呈
                                      法  官  黃英彥
　　　　　　　　　　　　　　　　　　　法　官  方佳蓮
以上正本證明與原本無異。
如不服本判決應於收受判決後20日內向本院提出上訴書狀，並應
敘述具體理由。其未敘述上訴理由者，應於上訴期間屆滿後20 
日內向本院補提理由書（均須按他造當事人之人數附繕本）「切
勿逕送上級法院」。
中　　華　　民　　國　　111 　年　　7 　　月　　1 　　日
                                      書記官  史萱萱
附錄本判決論罪科刑法條：
中華民國刑法第185條之4
駕駛動力交通工具發生交通事故，致人傷害而逃逸者，處6月以
上5年以下有期徒刑；致人於死或重傷而逃逸者，處1年以上7年
以下有期徒刑。
犯前項之罪，駕駛人於發生交通事故致人死傷係無過失者，減輕
或免除其刑。